臺灣彰化地方法院民事裁定
111年度輔宣字第22號
聲  請  人  詹惠棱  

相  對  人  劉棋瑄  
關  係  人  劉文生  
上列聲請人聲請輔助宣告事件，本院裁定如下：          
    主    文
宣告劉棋瑄（女，民國00年0月00日生，身分證統一編號：Z0000
00000號）為受輔助宣告之人。
選定詹惠棱（女，民國00年0月00日生，身分證統一編號：Z0000
00000號）為受輔助宣告之人之輔助人。
聲請程序費用由受輔助宣告之人負擔。
    理    由
一、聲請意旨略以：聲請人詹惠棱為相對人劉棋瑄之母，相對人
    因中度智能不足，對金錢觀念差而隨意借貸金錢給他人卻不
    知要求清償，並於民國109年11月11日經鑑定為中度身心障
    礙者，其為意思表示或受意思表示或辨識其意思表示效果之
    能力顯有不足，已達受輔助宣告之程度，有戶籍謄本、親屬
    系統表、中華民國身心障礙證明影本等件為證。爰聲請准予
    對相對人為輔助宣告，並選定聲請人擔任輔助人等語。
二、按對於因精神障礙或其他心智缺陷，致其為意思表示或受意
    思表示，或辨識其意思表示效果之能力，顯有不足者，法院
    得因本人、配偶、四親等內之親屬、最近一年有同居事實之
    其他親屬、檢察官、主管機關或社會福利機構之聲請，為輔
    助之宣告，民法第15條之1第1項定有明文。次按受輔助宣告
    之人，應置輔助人；法院為輔助之宣告時，應依職權就配偶
    、四親等內之親屬、最近一年有同居事實之其他親屬、主管
    機關、社會福利機構或其他適當之人選定一人或數人為輔助
    人；法院為前項選定前，得命主管機關或社會福利機構進行
    訪視，提出調查報告及建議。輔助之聲請人或利害關係人亦
    得提出相關資料或證據，供法院斟酌；法院選定輔助人時，
    應依受輔助宣告之人之最佳利益，優先考量受輔助宣告之人
    之意見，審酌一切情狀，並注意下列事項：(一)受輔助宣告
    之人之身心狀態與生活及財產狀況。(二)受輔助宣告之人與
    其配偶、子女或其他共同生活之人間之情感狀況。(三)輔助
    人之職業、經歷、意見及其與受輔助宣告之人之利害關係。
    (四)法人為輔助人時，其事業之種類與內容，法人及其代表
    人與受輔助宣告之人之利害關係。民法第1113條之1第1項、
    同條第2項準用第1111條、第1111條之1分別定有明文。
三、經查，聲請人主張之事實，業據其提出中華民國身心障礙證
    明影本、親屬系統表及戶籍謄本等件為據，且經本院在鑑定
    人即衛生福利部彰化醫院（下稱彰化醫院）醫師陳羿行前審
    驗相對人之精神狀況，相對人對於法官點呼有反應，且對法
    官詢問其出生日期、身分證字號、眼前的工作情形與金錢的
    管理狀況、家中的成員、長兄的年次、今日的日期、畢業學
    校、近期離家緣由與離家後狀況、100-7、93-7、79-7與72-
    7分別為何、現處何地與今日到場的目的等問題均能正確回
    答，有本院訊問筆錄在卷可按。又經本院囑託彰化醫院醫師
    陳羿行鑑定結果，認為相對人患有中度智能障礙，目前身體
    活動正常，已懷孕八周，於日常生活活動，日常生活可自理
    ，但金錢管理與交友判斷均有問題，於經濟活動能力，基本
    的加減法尚可，但不會乘法除法，且無法自己處理金錢，另
    於社會性，與人對談及互動尚可，對人際交往無風險意識。
    相對人現意識清楚，基本溝通表達無礙，但記憶力不佳，表
    示常記不起來，於定向力，定向感正常，另於計算能力，基
    本加減法可以回答，不會乘法除法，且理解判斷力有輕度至
    中度障礙，及有明顯認知與判斷障礙。相對人因中度智能障
    礙導致認知功能受損，且判斷能力明顯不足，對於管理處分
    自己財產有給予經常性協助之必要，且回復之可能性低，已
    達為意思表示或受意思表示，或辨識其意思表示效果之能力
    顯有不足，可為輔助宣告等語，有彰化醫院111年7月28日彰
    醫精字第1110500340號函及成年監護鑑定書在卷可稽，堪認
    相對人因精神障礙或其他心智缺陷，致為意思表示或受意思
    表示，或辨識其意思表示效果之能力顯有不足。從而，本件
    聲請為有理由，應予准許，爰宣告相對人為受輔助宣告之人
    。
四、本件相對人既經輔助宣告，揆諸前揭規定，自應為其選定輔
    助人。又聲請人主張其與相對人之父劉文生均同意由聲請人
    擔任相對人之輔助人等情，有戶籍資料、同意書等件為證。
    本院審酌聲請人詹惠棱為相對人之母，與相對人關係非常密
    切，由聲請人擔任相對人之輔助人，應符合相對人之最佳利
    益，爰裁定如主文第2項所示。
五、依家事事件法第177條第2項、第164條第2項，裁定如主文。
中    華    民    國   111    年     8    月    22    日
                  家事法庭    法  官  沙小雯
以上正本係照原本作成。
如對本裁定抗告，須於裁定送達後10日之不變期間內，向本院提
出抗告狀（須附繕本），並繳納抗告費新臺幣1,000元。
中    華    民    國   111    年     8    月    22    日
                              書記官  項珮欣